【裁判字號】    98,訴,98
【裁判日期】    970310
【裁判案由】    違反毒品危害防制條例
【裁判全文】
臺灣屏東地方法院刑事判決                98年度訴字第98號
公  訴  人  臺灣屏東地方法院檢察署檢察官
被      告  甲○○
上列被告因違反毒品危害防制條例案件，經檢察官提起公訴（97
年度毒偵字第2396號），本院裁定改依簡式審判程序審理，判決
如下：
    主  文
甲○○施用第一級毒品，累犯，處有期徒刑壹年。扣案之第一級
毒品海洛因貳包（淨重點陸肆公克，淨重零點貳公克），均
沒收銷燬之。
    事  實
一、甲○○前因違反毒品危害防制條例案件，經本院裁定令入勒
    戒處所觀察、勒戒後，認有繼續施用之傾向，再經本院裁定
    令入戒治處所施以強制戒治，於民國92年4 月4 日停止戒治
    付保護管束，至同年10月9 日保護管束期滿以執行完畢論，
    經臺灣屏東地方法院檢察署檢察官以92年度戒毒偵字第128
    號為不起訴處分確定；復於95年間因施用毒品案件，於95年
    8 月30日經判處有期徒刑1 年4 月確定，嗣減刑為8 月，已
    於96年7 月16日執行期滿。
二、詎甲○○仍不思悔悟，明知海洛因業經公告列為毒品危害防
    制條例第2 條第2 項之第一級毒品，不得非法持有、施用，
    仍基於施用第一級毒品海洛因之犯意，於97年11月11日上午
    11時許，在屏東縣萬丹鄉○○村○○街90號其住處內，以將
    第一級毒品海洛因置於針筒內摻水，注射右手臂方式，施用
    第一級毒品海洛因1 次。嗣於97年11月11日下午2 時30分許
    ，在屏東縣萬丹鄉○○街84號前，因形跡可疑為警員盤查時
    ，在有偵查犯罪權限之機關或人員尚未發覺其上揭犯行前，
    主動向承辦員警官坦承犯行，嗣並接受裁判，並扣得毒品海
    洛因2 包（淨重3點64公克，淨重0點32公克）。
三、案經屏東縣政府警察局內埔分局報請臺灣屏東地方法院檢察
    署檢察官偵查起訴。
    理  由
一、本件被告甲○○犯係死刑、無期徒刑、最輕本刑為3 年以上
    有期徒刑以外之罪，其於本院準備程序中就前揭被訴事實為
    有罪之陳述，經受命法官告知簡式審判程序之旨，並聽取其
    與公訴人之意見後，本院認無不得或不宜改依簡式審判程序
    進行之處，爰依刑事訴訟法第273 條之1 第1 項、第284 條
    之1 ，本院合議庭裁定由受命法官獨任依簡式審判程序審理
    ；又簡式審判程序之證據調查，依刑事訴訟法第273 條之2
    規定，不受同法第159 條第1 項審判外陳述排除之限制，再
    被告對於卷內之各項證據，亦不爭執證據能力，故卷內所列
    之各項證據，自得作為證據，合先敘明。
二、上揭事實，業據被告於警訊、偵查及本院審理時坦承不諱，
    而被告為警所採集之尿液檢體，經送請台灣檢驗科技股份有
    限公司檢驗，結果呈鴉片類陽性反應，有該公司97年12月3
    日編號ＫＨ2008B0000000濫用藥物尿液檢驗報告1 份在卷可
    稽。且扣案之第一級毒品海洛因2 包（淨重3 點64公克，淨
    重0 點32公克），經送法務部調查局檢驗結果，確均係第一
    級毒品海洛因，此有法務部調查局98年1 月9 日調科壹字第
    09823002560 號鑑定書1 紙附卷可佐；足認被告上開自白顯
    與事實相符，堪信為真實。本件事證明確，被告犯行洵堪認
    定。
三、按毒品危害防制條例於92年7 月9 日修正公布，其中第20條
    、第23條將施用毒品之刑事處遇程序，區分為「初犯」、「
    5 年內再犯」、「5 年後再犯」，而依立法理由觀之，僅限
    於「初犯」、「5 年後再犯」，始應先經觀察、勒戒或強制
    戒治程序，倘被告於5 年內已再犯，經依法追訴處罰，縱其
    第3 次（或第3 次以上）再度施用毒品之時間，在初犯經觀
    察、勒戒或強制戒治執行完畢釋放5 年以後，已不合於「5
    年後再犯」之規定，且因已於「5 年內再犯」，顯見其再犯
    率甚高，原實施觀察、勒戒或強制戒治，已無法收其實效，
    即應依該條例第10條處罰，最高法院95年5 月9 日95年度第
    7 次刑事庭會議決議可資參照。查被告如事實欄之施用毒品
    事實經觀察勒戒、強制戒治之事實，此有臺灣屏東地方法院
    檢察署刑案資料查註紀錄表、臺灣高等法院被告前案紀錄表
    各1 份在卷可按，是被告既已於強制戒治執行完畢後5 年內
    再犯施用毒品案件，並經法院論罪科刑，即非屬前述「5 年
    後再犯」之情形，檢察官自應依法追訴。從而，本件事證明
    確，被告犯行洵堪認定，應依法論科。
四、按海洛因係毒品危害防制條例第2 條第2 項第1 款所定之第
    一級毒品，不得非法持有、施用。故核被告所為，係犯毒品
    危害防制條例第10條第1 項、第2 項施用第一級毒品罪。其
    於施用海洛因前持有海洛因犯行，為其施用之高度行為所吸
    收，不另論罪。查被告有事實欄所載論罪科刑執行之情形，
    此有臺灣屏東地方法院檢察署刑案資料查註紀錄表及臺灣高
    等法院被告前案紀錄表各1 份在卷可查，其受有期徒刑執行
    完畢後，5 年之內再犯有期徒刑以上刑之本罪，為累犯，應
    依刑法第47條第1 項規定加重其刑。被告於施用毒品犯行後
    ，在有偵查犯罪權限之機關或人員尚未發覺其上揭犯行前，
    主動向承辦警員坦承犯行，嗣並接受偵訊，有屏東縣警察局
    內埔分局新北勢派出所刑事案件報告單、偵查報告、警局筆
    錄及本院公務電話紀錄各1 份在卷可佐，其對於未發覺之犯
    罪自首而受裁判，爰依刑法第62條之規定減輕其刑，並依法
    先加後減之。爰審酌被告曾因施用毒品經送勒戒處所施以強
    制戒治後，仍未能戒斷其施用毒品之惡習，足見其陷溺已深
    ，惟因施用毒品僅係戕害其自己身心並無加害他人，此次施
    用毒品次數僅1 次，且其犯罪後坦承犯行、態度尚稱良好等
    一切情狀，量處如主文所示之刑，以示懲儆。
五、末查扣案之第一級毒品海洛因2 包（淨重3 點64公克，淨重
    0 點32公克），經送法務部調查局檢驗結果，確均係第一級
    毒品海洛因，已如前述；而因鑑定單位一般係以傾倒之方式
    ，將包裝袋內之毒品倒出而與包裝袋分離而稱重，必要時，
    輔以刮杓刮取袋內粉末，然無論依何種方式分離，包裝袋內
    均有極微量之毒品殘留，業經法務部調查局以93年3 月19日
    調科壹字第09300113060 號函釋在案，認前開空包裝袋，其
    內含有極微量第一級毒品海洛因殘留而無法析離，應整體視
    為查獲之第一級毒品海洛因，均應依毒品危害防制條例第18
    條第1 項前段之規定併予宣告沒收銷燬之。
據上論斷，應依刑事訴訟法第273 條之1第1項、第299 條第1 項
前段，毒品危害防制條例第10條第1 項、第18條第1 項前段，刑
法第11條、第47條第1 項、第62條，判決如主文。
本案經檢察官劉昀到庭執行職務。
中    華    民    國    97    年    3     月    10    日
                  刑事第一庭  法  官  許蓓雯
以上正本證明與原本無異。
如不服本判決應於收受判決後10日內向本院提出上訴書狀，並應
敘述具體理由；其未敘述上訴理由者，應於上訴期間屆滿後20日
內向本院補提理由書（均須按他造當事人之人數附繕本）「切勿
逕送上級法院」。
                              書記官  鄭美雀
中    華    民    國    97    年    3     月    10    日
本案論罪科刑法條：
毒品危害防制條例第10條第1項
施用第一級毒品者，處六月以上五年以下有期徒刑。


司法院資訊處製作；財團法人民間司法改革基金會備份。
